【裁判字號】    99,交聲,1306
【裁判日期】    991007
【裁判案由】    違反道路交通管理處罰條例聲明異議
【裁判全文】
臺灣桃園地方法院交通事件裁定        99年度交聲字第1306號
原處分機關  交通部公路總局新竹區監理所桃園監理站
異  議  人
即受處分人  甲○○
上列受處分人因違反道路交通管理處罰條例案件，對於交通部公
路總局新竹區監理所桃園監理站民國99年8 月16日所為之桃監裁
罰字第裁52-DB0000000號違反道路交通管理事件裁決書，聲明異
議，本院裁定如下：
    主  文
原處分撤銷。
甲○○汽車駕駛人酒精濃度超過規定標準，吊扣小型車普通駕駛
執照拾貳個月，並施以道路交通安全講習。
    理  由
一、原處分意旨略以：異議人即受處分人（下稱異議人）甲○○
    於民國99年8 月1 日凌晨00時33分許，駕駛車牌號碼6530-K
    U 號自用一般小客車，於桃園縣大溪鎮○○路○段244 號前
    ，為桃園縣政府警察局大溪分局警員舉發「酒後駕車，經酒
    測為每公升0.8 毫克」之違規，並當場掣發桃警局交字第DB
    0000000 號舉發違反道路交通管理事件通知單（下稱舉發通
    知單），嗣經交通部公路總局新竹區監理所桃園監理站（下
    稱原處分機關）以其違規事證明確，依照道路交通管理處罰
    條第35條第1 項第1 款、第24條第1 項第2 款之規定，裁處
    罰鍰新臺幣（下同）49,500元，吊扣駕駛執照12個月，並施
    以道路交通安全講習等處分（罰鍰及施以道路交通講習部分
    未據異議）。
二、本件異議意旨略以：異議人甲○○對於本件違規行為並不爭
    執，惟異議人是駕駛自用一般小客車違規，應吊扣小型車普
    通駕照即可，卻遭原處分機關吊扣職業聯結車駕照，因異議
    人係職業聯結車司機，致影響異議人工作權甚鉅，為此聲明
    異議等語。
三、按飲酒後，其吐氣所含酒精濃度超過每公升0.25毫克以上者
    ，不得駕車；又汽車駕駛人，駕駛汽車經測試檢定，有酒精
    濃度超過規定標準者，處15,000元以上60,000元以下罰鍰，
    並當場移置保管其車輛及吊扣其駕駛執照1 年，且應接受道
    路交通安全講習。道路交通安全規則第114 條第2 款及道路
    交通管理處罰條例第35條第1 項第1 款、第24條第1 項第 2
    款分別定有明文。然現行道路交通管理處罰條例第68條僅規
    定「汽車駕駛人，因違反本條例及道路交通安全規則之規定
    ，受吊銷駕駛執照處分時，吊銷其持有各級車類之駕駛執照
    」並未包括吊扣之情形。且參道路交通管理處罰條例第68條
    於94年12月14日之修正理由，係稱：「原條文將違法或違規
    駕駛人所持有各級車類之駕駛執照一併吊扣，失之過酷，影
    響人民工作及生活過鉅」等語（見立法院公報第94卷第70期
    第136 頁至第138 頁之院會紀錄暨修正道路交通管理處罰條
    例第68條之立法理由），顯見依修正後道路交通管理處罰條
    例第68條規定，汽車駕駛人因違反道路交通管理處罰條例及
    道路交通安全規則之規定，受「吊扣」駕駛執照處分時，僅
    能「吊扣」違規當時所駕駛車輛之駕駛執照，不再「吊扣」
    其持有各級車類之駕駛執照甚明。因此，道路交通管理處罰
    條例第35條規定所需吊扣之駕照，應係指酒精濃度超過規定
    標準駕駛遭查獲時所駕駛車輛之駕照，而不得將遭查獲人所
    持有各級車輛之駕照均予吊扣，合先敘明。
四、經查：
（一）異議人甲○○於上開時、地，駕駛自用一般小客車，經檢
      測後酒精濃度為每公升0.8 毫克，超過標準值為每公升0.
      25毫克之違規事實，乃為異議人所不爭執，復有桃警局交
      字第DB0000000 號舉發通知單影本、酒精檢測紀錄單影本
      、原處分機關於99年8 月16日所為之桃監裁罰字第裁53-D
      B0000000 號裁決書、裁決書之送達證書影本各1 份在卷
      可憑（參見本院卷第7 頁、第8 頁、第10頁），是異議人
      上開違規行為，洵堪認定。
（二）又異議人係於88年3 月8 日考領職業聯結車駕駛執照，並
      未考領小型車普通駕駛執照之事實，有甲○○之桃園監理
      站汽車駕駛人螢幕列印1 紙在卷可稽（參見本院卷第9 頁
      ），而依道路交通安全規則第61條第1 項第3 款規定，公
      路機關因汽車駕駛人取得高一級車類之駕駛資格者，應換
      發駕駛執照，並准其駕駛較低級車類之車輛：已領有職業
      聯結車駕駛執照者，得駕駛小型車、輕型機器腳踏車。且
      於實務作業上，考領較高級之駕駛執照時，亦僅核給最高
      級（內含多合一之駕駛資格）汽車駕照乙張，不予核發較
      低之駕駛執照，以免造成換補或審驗駕照之不便，故本件
      異議人係因考領較高級之職業聯結車駕駛執照，而得駕駛
      自用一般小客車，然實際並未領有小型車普通駕駛執照一
      節甚明。
（三）揆諸前揭說明，原處分機關為本件吊扣駕駛執照處分時，
      應僅得吊扣其違規或違法當時駕駛車類之駕駛執照，尚不
      得依道路交通處罰條例第68條之規定，因異議人實際未領
      有小型車普通駕駛執照，即吊扣其職業聯結車之駕駛執照
      以代之，方屬適法（臺灣高等法院暨所屬法院97年度法律
      問題座談會提案第40號結論可資參照）。然原處分機關竟
      吊扣異議人職業聯結車之駕駛執照，此雖可達成完全杜絕
      異議人將來繼續酒醉駕車之目的，惟亦同時造成剝奪異議
      人駕駛職業連結車之結果，對其工作及生活影響甚大，甚
      而危及其就業謀生問題，此所造成之損害，與欲達成目的
      之利益（限制異議人駕駛自用一般小客車，以預防酒醉駕
      駛自用一般小客車所造成之危害）顯失均衡，顯與行政程
      序法第7 條第3 款所揭示之比例原則有違，復與前揭道路
      交通管理處罰條例第68條之修法意旨亦不相符合。
（四）又道路交通管理處罰條例第68條之規定，既已修正為行為
      人違反道路交通管理處罰條例及道路交通安全規則之規定
      ，應受吊扣駕駛執照之處分時，僅能吊扣其違規當時所駕
      駛車輛之駕駛執照，不能再吊扣其持有各級車類之駕駛執
      照，而行為人如係依憑其所領有之較高級駕駛執照酒後駕
      駛較低級之車輛時，又欠缺得以吊扣受處分人其他各級車
      類駕駛執照之法令依據，是依現行道路交通管理處罰條例
      第68條條文內容，本件異議人持較高等級之職業聯結車駕
      駛執照，而酒駕較低等級自用一般小客車之違規，若仍得
      以職業聯結車駕駛執照駕駛大型車，或有提高其他用路人
      之風險；或無助於預防將來再犯之虞，惟如前所述，修正
      後之道路交通管理處罰條例第68條，有關駕駛人受吊扣駕
      駛執照處分之規定，既不再吊扣其持有各級車類之駕駛執
      照，則原處分機關，即不得再憑以吊扣其違規車輛以外之
      駕駛執照，苟其因酒駕低等級之自用一般小客車違規，而
      致有漏洞，亦屬執行或立法政策之問題，尚不得為達行政
      目的，而恣意為法律所未明文規定或授權之處分。
五、綜上所述，異議人確實有前揭酒後駕車之違規行為，然原處
    分機關未審酌「吊扣駕駛執照12個月」之規範目的，在異議
    人未領有小型車普通駕駛執照之情況下，原處分竟代以吊扣
    異議人職業聯結車駕駛執照12個月，於法不合，從而，異議
    人之異議為有理由，且因本件為一交通違規行為，裁處罰鍰
    、吊扣駕照與道路安全講習尚無從區分，異議人雖未就罰鍰
    及道路交通安全講習部分聲明異議，本院仍應依法併予審究
    ，是裁決書關於罰鍰部分，因異議人業因本件違規行為經臺
    灣桃園地方法院檢察署檢察官以99年度偵字第21257 號聲請
    簡易判決處刑，並經本院以99年度桃交簡字第3023號判決判
    處拘役38日確定，此有臺灣桃園地方法院檢察署99年度偵字
    第21257 號聲請簡易判決處刑書及本院99年度桃交簡字第30
    23號判決書各1 份附卷可參（參見本院卷第12頁至第14頁）
    ，故依行政罰法第26條第1 項規定，不應再處行政罰罰鍰部
    分。綜上所述，應予撤銷原處分，並另為如主文所示之處分
    。
六、據上論斷，應依道路交通管理處罰條例第87條第2 項、道路
    交通案件處理辦法第20條前段，裁定如主文。
中    華    民    國    99    年    10    月    7     日
                        交通法庭  法  官  石蕙慈
以上正本證明與原本無異。
如不服本裁定，應於裁定送達後5 日內向本院提出抗告狀。
                              書記官  許婉茹
中    華    民    國    99    年    10    月    11    日

司法院資訊處製作；財團法人民間司法改革基金會備份。
